【裁判字號】    92,裁,857
【裁判日期】    920626
【裁判案由】    收回被徵收土地
【裁判全文】
最  高  行  政  法  院  裁  定                    九十二年度裁字第八五七號
    聲  請  人  甲○○
右聲請人因收回被徵收土地事件，對於中華民國九十一年七月五日本院九十一年度裁
字第六四○號裁定，聲請再審。本院裁定如左：
    主  文
再審之聲請駁回。
再審訴訟費用由聲請人負擔。
    理  由
按當事人對於本院所為裁定聲請再審，必須原裁定具有行政訴訟法第二百七十三條第
一項、第二項所列情形之一者，始得為之。又該條第一項第一款所謂適用法規顯有錯
誤者，係指原裁定所適用之法規與該案應適用之現行法規相違背或與解釋、判例有所
牴觸而言。至於法律上見解之歧異，聲請人對之縱有爭執，要難謂為適用法律顯有錯
誤，而據為再審之理由。查本院九十一年度裁字第六四○號裁定係以：按再審之訴訴
狀內，應表明再審理由及關於再審理由並遵守不變期間之證據，行政訴訟法第二百七
十七條第一項第四款規定甚明。所謂表明再審理由，必須指明確定判決有如何合於法
定再審事由之具體情事始為相當，倘未依法表明，則其再審之訴即非合法。又依行政
訴訟法施行法第三條規定：「新法施行前已確定裁判之再審，其再審期間依舊法之規
定；．．．。」而修正前行政訴訟法第二十九條規定：「再審之訴應於二個月內提起
之。前項期間，自判決確定時起算；其事由發生在後或知悉在後者，自發生或知悉時
起算。」本件再審原告（即聲請人，下同）於修正行政訴訟法施行後之八十九年七月
二十一日，對於同法施行前確定之本院八十九年度判字第一八八二號判決，提起再審
之訴，僅泛引行政訴訟法第二百七十三條第一項第十四款，而對於原判決究竟有如何
合於該款所定再審事由之具體情事及證據，則隻字未提，揆諸前開說明，其此部分再
審之訴為不合法，應予駁回。又再審原告於八十九年九月二十一日以原判決有行政訴
訟法第二百七十三條第一項第五款之再審事由，提起再審之訴，與八十九年七月二十
一日所提起之再審事由不同，係另一獨立之再審之訴，應依其提起本款再審之訴之日
核計是否遵守再審不變期間。經查再審原告於民國八十九年六月二十一日收受原判決
，此有郵務送達證書附於該案卷可稽。再審原告提起再審之訴之期間，應自八十九年
六月二十二日起算，扣除在途期間六日，迄至八十九年八月二十七日原已屆滿，該日
適逢星期日，以次日代之。再審原告遲至八十九年九月二十一日始提起本款再審之訴
，亦有本院加蓋於訴狀上收文戳記所載日期可據，顯已逾越上開法定不變期間。又再
審原告並未依行政訴訟法第二百七十七條第一項第四款規定於訴狀內表明關於遵守不
變期間之證據，此項法定程式之欠缺，且不屬由審判長限定期間，命其補正之事由，
應逕認本部分再審之訴因逾期不合法，乃駁回其再審之訴。核其所適用之法律，並無
與該案應適用之法律相違背，或於解釋判例有所牴觸之情形，自難謂本院上開裁定有
行政訴訟法第二百七十三條第一項第一款之再審原因。至聲請人主張其主觀上不認為
係獨立提起再審之訴、最早之訴狀又已表明遵守不變期間之證據及陳述、聲請人非精
通法律之專業人士之情形下，不得直接適用行政訴訟法第二百七十七條裁定駁回，應
先依行政訴訟法第二百八十一條準用一百零七條規定先定期間命補正，乃原確定裁定
未審酌本件情形與一般情形不同，直接適用行政訴訟法第二百七十七條規定，已屬違
法。且聲請人於八十九年九月十五日請教他人，發現判決書內並未有相對人有關訴訟
承受之記載，經推敲才知道相對人未經合法代理或代表，依行政訴訟法第二百七十六
條規定，再審理由知悉在後者，自知悉時起算，是以本件聲請人於該案提起再審，並
未逾不變期間者，衡屬其個人主觀法律見解之歧異，揆之首揭說明，要難謂為適用法
規錯誤，而據為再審之理由。又聲請人另謂：依行政訴訟法第一百八十六條規定，民
事訴訟法第一百六十八條至第一百七十一條之規定於本節準用之，按民事訴訟法第一
百七十條規定，當事人喪失訴訟能力或法定代理人死亡或其代理權消滅者，訴訟程序
在有法定代理人或取得訴訟能力之本人承受其訴訟以前當然停止。本件原確定判決未
依行政訴訟法第一百八十六條準用民事訴訟法第一百七十條規定當然停止訴訟，其判
決適用（消極不適用）法規顯有錯誤云云，既係指摘所聲請再審之裁定前訴訟程序所
為裁判，有如何之再審事由此部分，尤難執為對原裁定之再審依據。是本件再審之聲
請顯無再審理由，應予駁回。
依行政訴訟法第二百八十三條、第二百七十八條第二項、第一百零四條、民事訴訟法
第九十五條、第七十八條，裁定如主文。
中    華    民    國    九十二      年      六        月    二十六      日
                    最 高 行 政 法 院  第 五 庭
                                審 判 長 法  官      徐  樹  海
                                         法  官      吳  明  鴻
                                         法  官      鄭  淑  貞
                                         法  官      林  家  惠
                                         法  官      林  茂  權
右  正  本  證  明  與  原  本  無  異
                                         法院書記官  陳  盛  信
中    華    民    國    九十二      年      六        月    二十六      日


司法院資訊處製作；財團法人民間司法改革基金會備份。
